臺灣臺中地方法院民事判決
                                    109年度豐簡字第753號
原      告  楊桂美  

訴訟代理人  葉雅婷律師
被      告  錦億實業股份有限公司


法定代理人  張錦昆  

訴訟代理人  蔡宜軒律師
上列當事人間請求返還土地事件，本院於民國110年10月13日言
詞辯論終結，判決如下：
    主      文
原告之訴駁回。
訴訟費用由原告負擔。
    事實及理由
壹、程序事項：
　　按訴狀送達後，原告不得將原訴變更或追加他訴，但請求之
    基礎事實同一，減縮應受判決事項之聲明，不在此限，民事
    訴訟法第255條第1項第2款、第3款定有明文。㈠本件原告起
    訴時原列錦億實業股份有限公司臺中分公司為被告，嗣於訴
    訟繫屬中，改列錦億實業股份有限公司為被告（見本院卷一
    第128頁），為當事人之變更，因均涉及同一位置之圍牆、
    遮雨棚是否越界占用原告土地之爭議，變更前之訴訟資料，
    得於變更後之訴訟援用，為求紛爭解決一次性，應屬請求之
    基礎事實同一，准原告當事人變更。
貳、實體事項：　　
一、原告主張：原告為坐落臺中市○○區○○段000地號土地（下稱6
    72地號土地）之所有權人，被告為同段671地號土地（下稱6
    71地號土地）所有權人，兩造土地之地籍線，應依更正前地
    籍圖經界線為準，故被告所有如附圖（內政部國土測繪中心
    【下稱測繪中心】110 年4 月13日鑑定圖，下稱附圖）所示
    丙+丁面積5.39平方公尺之圍牆，越界占用672地號土地。爰
    依民法第767條物上請求權之法律關係，提起本件訴訟。並
    聲明：被告應將坐落原告所有672地號土地上如附圖所示丙+
    丁面積5.39平方公尺之圍牆拆除，並將占用部分土地返還原
    告。
二、被告則以：兩造土地之地籍線，應依更正後地籍圖經界線為
    準。依附圖所示更正後地籍線，甲部分面積1.92平方公尺之
    遮雨棚，被告已經拆除。至於被告所有圍牆，依更正後地籍
    圖經界線，並未越界占用原告所有672地號土地。從而，原
    告請求被告拆除圍牆，應屬無據等語，資為抗辯，並聲明：
    原告之訴駁回。
三、兩造不爭執及爭執事項：
㈠、不爭執事項（見本院卷二第35至36頁、第156頁）：
  ⒈重測前大雅區四塊厝段74地號土地（重測後671 地號土地）
    周圍之圍牆係80年間地籍圖重測前已存在。
  ⒉重測前四塊厝段74地號、672地號土地所有權人於80年間地籍
    圖重測時，在「地籍調查表」，書立同意以圍牆為界，圍牆
    屬於671地號土地所有權人所有。（見本院卷一113頁、第28
    1頁）。
  ⒊被告於96年2 月8 日以買賣為登記原因，登記為671 地號土
    地所有權人（見本院卷一第101頁）。
  ⒋原告於102年7月30日以買賣為登記原因，登記為672地號土地
    所有權人。（見本院卷一第201頁）。
  ⒌雅潭地政事務所於109年2月12日召開671、672地號土地地籍
    更正研商會（見本院卷一第103至105頁）。
  ⒍雅潭地政事務所於109年6月18日以雅地二字第1090005185號
    函文通知兩造辦理地籍圖測量成果及登記面積更正。（見本
    院卷117頁）。
  ⒎雅潭地政事務所於109年8月3日雅第二字第1090006742號函稱
    已於「109年7月31日」辦理更正登記完畢。（見本院卷一第
    119頁）。
  ⒏如附圖所示遮雨棚、圍牆，為被告所有。（見本院卷一第227
    頁）
  ⒐如附圖所示依更正後地籍線，甲部分面積1.92平方公尺之遮
    雨棚（即棚架超出圍牆部分，見本院卷一第161至167頁），
    被告已於110年5月16日拆除（見本院卷一第373頁）。目前
    的遮雨棚位置並未超過圍牆。
  ⒑被告已在其遮雨棚上施作排水設施，將雨水排水在圍牆內   
   之土地。
㈡、爭執事項（見本院卷二第156頁，為方便判決論述，更正或調
    整部分文字用語）：
　⒈671與672地號土地間之經界線，應依更正前地籍圖經界線，
    或依更正後之地籍圖經界線為準？
　⒉附圖所示圍牆，有無越界占用原告672 地號土地？　　
四、本院之判斷：
㈠、兩造間土地之經界線，應依更正後之地籍圖經界線為準：
　⒈按地籍測量實施規則第第232條第1項、第2項規定：「複丈
　　發現錯誤者，除有下列情形之一，得由登記機關逕行辦理更
　　正者外，應報經直轄市或縣（市）主管機關核准後始得辦理
　　：原測量錯誤純係技術引起者。抄錄錯誤者。」、「前
　　項所稱原測量錯誤純係技術引起者，指原測量錯誤純係觀測
　　、量距、整理原圖、訂正地籍圖或計算面積等錯誤所致，並
　　有原始資料可稽；所稱抄錄錯誤指錯誤因複丈人員記載之疏
    忽所引起，並有資料可資核對。」。另按重測結果公告期滿
    無異議者，即屬確定。...土地標示變更登記辦竣前，雙方
    當事人以指界錯誤書面申請更正，並檢附不影響雙方當事人
    以外之第三人權益之切結書時，得予受理。土地標示變更登
    記完竣後，發現原測量錯誤者，依地籍測量實施規則第232
    條辦理測量成果更正後，再辦理土地標示更正登記，並通知
    土地所有權人及他項權利人。土地法第四十六條之一至第四
    十六條之三執行要點第17點、第20點分別定有明文。
　⒉經查：
　⑴671與672地號土地位於測繪中心80年度辦理之地籍圖重測區
    ，依地籍調查表記載記載671與672地號土地間之經界指界一
    致，以「2（圍牆）」為界，圍牆屬於671地號土地所有權人
    所有（見本院卷一第129頁）。
　⑵臺中市雅潭地政事務所【下稱雅潭地政】，發現671地號與67
    2地號土地間之「重測結果（按：重測公告結果地籍線）與
    地籍調查表所載經界不符（按：與當事人指界位置不一致）
    」，以109年3月31日雅地二字第1090002655號函請測繪中心
    辦理檢測。經測繪中心派員檢測結果，上開土地重測結果與
    地籍調查表所載經界確有不符，故以測繪中心109年5月8日
    測籍字第1091560143號函檢送檢測圖說等相關資料，請雅潭
    地政依權責核辦更正。嗣後另以測繪中心109年6月15日測籍
    字第1091333683號函雅潭地政說明相關檢測結果疑義並敘明
    實際更正結果仍應依雅潭地政檢核結果為準。　
　⑶雅潭地政應係依地籍測量實施規則第232條規定，辦理671、6
    72地號土地間經界之更正作業。
　⑷以上各情，有測繪中心110年9月30日測籍字第1101301856號
    函及檢附地籍調查表可佐（見本院卷一第129至130頁）。
　⑸參以雅潭地政於109年2月12日有邀請兩造參與671及672地號
    土地之地籍更正研商會議，會議紀錄記載：「說明：一、67
    2地號南面（671地號北面）重測成果地籍線卻與原79年間重
    測地籍調查表記載界址（圍牆為界）不符。二、經說明後，
    671地號土地所有權人委託人同意辦理地籍更正。三、672地
    號土地所有權人主張土地係於102年買賣取得，非重測時指
    界之所有權人，不應辦理面積更正。四、結論：原測量成果
    確有錯誤，應依土地法第四十六條之一至第四十六條之三執
    行要點第20點及地籍測量實施規則第232條規定，辦理地籍
    圖測量成果及登記面積更正等語」，有研商會議簽到簿及會
    議紀錄在卷可佐（見本院卷一第109至111頁）。
　⑹雅潭地政為求慎重，請測繪中心於109年4月22日派員到場檢
    測，並通知兩造到場（見本院卷一第113頁）。測繪中心先
    以109年5月8日測籍字第1091560143號函將檢測資料送雅潭
    地政參考，並請雅潭地政依權責核辦更正（見本院卷一第28
    1至285頁）。測繪中心再以109年6月15日測籍字第10913336
    83號函稱：「...說明：...二、本中心函送之檢測結果僅供
    貴所參考，實際更正結果應依貴所檢核結果為準」等語（見
    本院卷一第279頁）。雅潭地政再於109年6月18日雅第二字
    第1090005185號函稱：「...說明：一、依據測繪中心109年
    6月15日測籍字第1091333683號函...續辦。二、本案業經測
    繪中心派員檢測結果，671及672地號土地間經界之重測結果
    與地籍調查表所載經界（圍牆）確有不符情形。三、本案原
    測量成果既有錯誤，應依土地法第四十六條之一至第四十六
    條之三執行要點第20點及地籍測量實施規則第232條規定，
    辦理地籍圖測量成果及登記面積更正，...。四、為保障台
    端權益，如對更正案有意見，請於接到通知之日起15日內，
    依行政程序法第105條規定，提出事實上及法律上陳述，逾
    期未陳述意見者，雅潭地政將依地籍測量實施規則第232條
    辦理更正事宜（見本院卷一第117頁）。
　⑺雅潭地政事務所於109年8月3日以雅第二字第1090006742號函
    稱：671及672地號土地面積已於109年7月31日辦理更正登記
    完竣，請兩造持身分證明文件及印章、土地所有權狀到所辦
    理換狀事宜等語（見本院卷一第119頁）。被告已辦理換狀
    （見本院卷一第121頁）。
　⒊因此，⑴重測公告確定之地籍圖，並無設權之效力，只有宣示
    性之推定效力。本件重測公告確定之經界線，既然能夠證明
    與地籍調查表所指經界不符，有抄錄錯誤，致地籍圖製作過
    程中發生與重測過程指界結果不符錯誤之情形，更正前之地
    籍圖有錯誤及不精確之情況。經雅潭地政依土地法第四十六
    條之一至第四十六條之三執行要點第20點及地籍測量實施規
    則第232條辦理更正作業，當以更正後地籍線為準。⑵其次，
    土地所有人於土地重測過程，到場指界且指界一致，則本於
    尊重當事人自治原則，以地籍調查表為據，符合各土地所有
    人之認知及期待。⑶更正後地籍經界線，亦與現有經界標示
    （圍牆），及經界附近占有沿革、利用狀況相符。⑷原告既
    係於102年間因買賣而繼受取得672地號土地所有權，被告於
    96年間買賣而繼受取得671地號土地所有權，均應繼受其前
    手之權利範圍，無從取得大於其「前手」之權利。
  ⒋綜上，本院依調查證據之結果，綜合全辯論意旨，認為兩造
    間土地之經界線，依更正後之地籍圖經界線為準，尚屬公平
    、合理。　
㈡、附圖所示圍牆，應無越界占用原告所有672地號土地：
  ⒈承上，兩造間土地之經界線，依更正後之地籍圖經界線為準
    。換言之，圍牆屬於671地號土地所有人所有，以圍牆外緣
    為界。則附圖所示依更正後地籍線，甲部分面積1.92平方公
    尺之遮雨棚（即棚架超出圍牆部分，見本院卷一第161至167
    頁），被告已於110年5月16日拆除（見本院卷一第373頁）
    。目前的遮雨棚位置並未超過圍牆乙情，為兩造所不爭執（
    見本院卷二第156頁）。
　⒉基上，被告所有圍牆，並未越界占用原告所有672地號土地。
    原告依民法第第767條物上請求權，請求被告拆除越界占用
    之圍牆，應屬無據。　　　
五、綜上所述，原告依民法第767條物上請求權之法律關係，請
    求被告應將坐落原告所有672地號土地上如附圖所示丙+丁面
    積5.39平方公尺之圍牆拆除，並將占用部分土地返還原告（
    見本院卷二第155頁），為無理由，應予駁回。
六、本件判決之基礎已臻明確，兩造其餘攻擊防禦方法及舉證，
    核與判決無影響，爰不另一一論述，併此敘明。
七、訴訟費用負擔之依據：民事訴訟法第78條。
中　　華　　民　　國　　110 　年　　11　　月　　3　　日
                      臺灣臺中地方法院豐原簡易庭
                                  法　官　高士傑
以上正本係照原本作成。
如不服本判決，應於送達後20日內，向本院提出上訴狀並表明上
訴理由，如於本判決宣示後送達前提起上訴者，應於判決送達後
20日內補提上訴理由書（須附繕本）。如委任律師提起上訴者，
應一併繳納上訴審裁判費。
中　　華　　民　　國　　110 　年　　11　　月　　3　　日
                                  書記官　蔡伸蔚